【裁判字號】    89,易,314
【裁判日期】    890621
【裁判案由】    公共危險
【裁判全文】
臺灣士林地方法院刑事判決                         八十九年度易字第三一四號
    公  訴  人  臺灣士林地方法院檢察署檢察官
    被      告  丙○○
右列被告因公共危險案件，經檢察官提起公訴 (八十八年度偵字第九二五八號)，本
院判決如左：
    主  文
丙○○無罪。
    理  由
一、公訴意旨略以：被告丙○○於民國七十二年六月十八日，購得坐落臺北市○○區
    ○○段二小段二三一地號，門牌號碼為臺北市○○區○○里○鄰○○路一三六號
    五樓其現住處後，即於翌年起在四樓通往五樓之樓梯間，設置鐵門且加以上鎖，
    阻塞該集合住宅住戶共同使用之逃生通道，致生危險於同號二至四樓乙○○、丁
    ○○等住戶及其家人之生命、身體或健康，因認被告涉有刑法第一百八十九條之
    二第一項後段阻塞集合住宅逃生通道罪嫌云云。
二、按犯罪事實應依證據認定之，無證據不得推定其犯罪事實，又不能證明被告犯罪
    者，應諭知無罪之判決，刑事訴訟法第一百五十四條、第三百零一條第一項定有
    明文。次按刑法第一百八十九條之二第一項後段阻塞集合住宅逃生通道罪之成立
    ，除客觀上有阻塞逃生通道之情事外，行為人主觀上須有阻塞之故意為必要。本
    件公訴人以被告涉有阻塞集合住宅逃生通道之犯行，無非以被告坦承有在上揭樓
    梯間設置鐵門並加以上鎖及告訴人乙○○、丁○○及甲○○之指述為據。
三、訊據被告固不否認有於七十二年間在上開四樓通往五樓之樓梯間裝置鐵門並加以
    上鎖之事實，惟堅決否認有阻塞集合住宅逃生通道之犯行，辯稱：上開鐵門於設
    置後，已分別給告訴人乙○○、丁○○及甲○○，即同號二至四樓住戶每戶鐵門
    鑰匙一把，後雖於最近換裝鐵門，惟亦已分別給付鑰匙云云。經查：（一）被告
    自承該棟房子係其於七十一、七十二年間自建，於七十二年間在臺北市○○區○
    ○里○鄰○○路一三六號四樓通往五樓之樓梯間，設置鐵門且加以上鎖，於七十
    二、三年間始出賣，告訴人買受該屋之時，鐵門已裝置完畢等情，為告訴人所不
    否認，並有建物謄本在卷可參。雖該四樓通往五樓樓梯間因鐵門之裝設在逃生通
    行上有所不便，然被告裝設鐵門之初，全棟既無其他住戶，且其本身或家人均有
    鑰匙持以開鎖出入，自難認被告裝設鐵門之初有阻塞逃生通道，令他人無從逃生
    之故意。（二）被告自承將二、三、四樓房屋出賣之際，四樓至五樓樓梯間之鐵
    門業已裝設，且被告有將鑰匙交付與告訴人使用，與告訴人乙○○、丁○○及告
    訴代理人喬頌福於偵查時所述情節相符，則被告既已將鑰匙交付各住戶，則各住
    戶已得依其各戶人數將鑰匙複製使用，開啟鐵門進出。且該樓梯間僅為該棟集合
    住宅二樓、三樓、四樓、五樓住戶所使用，並非不特定人得以進出之公共場所，
    該棟住戶既均得持鑰匙開鎖進出，其裝置之意乃在防盜，主觀上並無阻塞逃生通
    道，令該棟住戶無從逃生之故意。（三）檢察官雖以被告於更換新鐵門後，並未
    給予任何樓下二、三、四樓住戶該新鐵門之鑰匙，認為被告更換新鐵門之目的，
    無非係為避免告訴人或其他人進入其女兒、女婿所使用之五樓及頂樓空間，且被
    告係經告訴人等向地檢署提起告訴後，經檢察官勸諭始行陸續交付鑰匙之事實，
    而認被告有阻塞逃生通道之犯意，惟其所述者均係八十八年五、六月換裝鐵門後
    之事實，至其在換裝鐵門之前究有無阻塞之故意，似無論及。（四）況本件檢察
    官起訴刑法第一百八十九條之二阻塞集合住宅逃生通道罪，係於八十八年四月二
    十一日總統修正公布施行，於八十八年四月二十三日生效，被告於刑法第一百八
    十九條之二修正公布前所為之裝置鐵門行為，為行為當時之法律所不罰至明。至
    刑法第一百八十九條之二於八十八年四月二十三日生效後，被告裝置鐵門於四樓
    至五樓樓梯間之行為雖仍為繼續，然因其前已交付告訴人鑰匙，本院認其並無阻
    塞逃生通道，致住戶無從逃生之故意已如前述，自難以刑法修正公布施行此一客
    觀刑罰法律之變動即認被告於該法修正公布施行起即有故意阻塞之主觀犯意，既
    難證明被告有阻塞逃生通道之故意，該罪又不處罰過失行為，則被告之行為自不
    構成犯罪。（五）按刑事訴訟程序中，對於被告之行為，應受裁判之範圍，乃起
    訴書所記載被告之「犯罪事實」，則被告雖自承八十八年五、六月間該處鐵門曾
    經換裝過，且經告訴人催討後始於偵查中交付鑰匙等情，然因檢察官就此事實並
    未記載於起訴書之「犯罪事實」，則此部分事實原為檢察官所未起訴，又檢察官
    所起訴前開七十二年間起被告裝置鐵門之行為，本院認不構成犯罪，已如前述，
    則起訴效力當未及於被告八十八年五、六月間換裝鐵門部分之行為。此外，本院
    依職權調查結果，復查無其他積極證據足資認定被告有起訴書所載之犯行，此部
    分既不能證明被告犯罪，揆諸前揭說明意旨，爰為無罪判決之諭知。
四、至被告於八十八年五、六月間換裝鐵門後拒不交付鑰匙與告訴人部分，是否涉有
    公共危險之犯行，宜由檢察官另行偵辦，附此敘明。
據上論斷，應依刑事訴訟法第三百零一條第一項，判決如主文。
本案經檢察官林曉芳到庭執行職務
中     華     民    國   八   十   九    年    六   月   二  十  一     日
      臺灣士林地方法院刑事第四庭
                                          法  官
右正本證明與原本無異。
如不服本判決，應於判決送達後十日內，向本院提出上訴狀。
                                          書記官
中    華    民    國      八十        年               月               日


司法院資訊處製作；財團法人民間司法改革基金會備份。
